臺灣士林地方法院刑事判決　　　　　　　95年度訴字第962 號
公　訴　人　臺灣士林地方法院檢察署檢察官
被　　　告　甲○○
選任辯護人　王迪吾律師
　　　　　　董德泰律師
　　　　　　張藝騰律師
上列被告因違反槍砲彈藥刀械管制條例案件，經檢察官提起公訴
（95年度偵字第6463號），本院判決如下：
    主  文
甲○○連續未經許可，持有空氣槍，處有期徒刑壹年拾月，併科
罰金新臺幣陸萬元，罰金如易服勞役以新臺幣壹仟元折算壹日。
扣案如附表所示之空氣槍陸枝、鋼珠壹袋及瓦斯鋼瓶捌瓶，均沒
收。
    事  實
一、甲○○明知未經主管機關許可，不得持有空氣槍，然因對槍
    枝好奇及平時為驅趕小鳥之用，竟基於持有空氣槍之概括犯
    意，自民國94年6 月間起至同年12月間止，連續2 次在臺北
    縣三重市重新橋（起訴書誤載為中興橋）橋下疏洪道附近之
    跳蚤市場，向真實年籍姓名不詳之人，以每枝新臺幣（下同
    ）8,000 元至1 萬2,000 元不等之價格，第1 次購買2 枝空
    氣槍、第2 次購買4 枝空氣槍，合計共購得如附表所示具有
    殺傷力之空氣槍6 枝、可供上述空氣槍發射用之鋼珠1 袋（
    非屬管制之彈藥）及供作發射動能之瓦斯鋼瓶8 瓶後，將上
    開物品藏放在臺北縣淡水鎮忠山里中洲子4 號舊居處所旁之
    未設門牌新建鐵皮屋房間衣櫃內，未經許可而持有之。嗣因
    臺北市政府警察局文山第二分局員警接獲檢舉，於95年5 月
    10日下午3 時許，持本院法官核發之以王立生（甲○○之哥
    哥）為搜索對象之搜索票，前往上址執行搜索，於警方尚不
    知孰為犯罪人時，先由當時在場之乙○○○（甲○○之母親
    ）於下午3 時0 分31秒，以家用電話00000000號連絡甲○○
    使用之0000000000號行動電話後，經甲○○告知王母上揭空
    氣槍為其所有及藏放之處，請乙○○○代其向警方自首並報
    繳槍枝，坦承犯罪而接受裁判，再由乙○○○引導執行搜索
    警員至藏放空氣槍之鐵皮屋，於鐵皮屋之房間衣櫃內，取出
    並扣得如附表所示之具有殺傷力之空氣槍6 枝及甲○○所有
    、供空氣槍使用之鋼珠1 袋及瓦斯鋼瓶8 瓶，始悉上情。
二、案經臺北市政府警察局文山第二分局報請臺灣士林地方法院
    檢察署檢察官偵查起訴。
    理  由
壹、程序方面：本件搜索程序是否合法？因而取得之證物其證據
    能力為何？
一、按刑事訴訟法第158 條之4 明定：「除法律另有規定外，實
    施刑事訴訟程序之公務員，因違背法定程序取得之證據，其
    有無證據能力之認定，應審酌人權保障及公共利益之均衡維
    護。」。復按刑事訴訟，係以確定國家具體之刑罰權為目的
    ，為保全證據並確保刑罰之執行，於訴訟程序之進行，固有
    許實施強制處分之必要，惟強制處分之搜索、扣押，足以侵
    害個人之隱私權及財產權，若為達訴追之目的而漫無限制，
    許其不擇手段為之，於人權之保障，自有未周，故基於維持
    正當法律程序、司法純潔性及抑止違法偵查之原則，實施刑
    事訴訟程序之公務員不得任意違背法定程序實施搜索、扣押
    ；至於違法搜索扣押所取得之證據，若不分情節，一概以程
    序違法為由，否定其證據能力，從究明事實真相之角度而言
    ，難謂適當，且若僅因程序上之瑕疵，致使許多與事實相符
    之證據，無例外地被排除而不用，例如案情重大，然違背法
    定程序之情節輕微，若遽捨棄該證據不用，被告可能逍遙法
    外，此與國民感情相悖，難為社會所接受，自有害於審判之
    公平正義。因此，對於違法搜索所取得之證據，為兼顧程序
    正義及發現實體真實，應由法院於個案審理中，就個人基本
    人權之保障及社會安全之維護，依比例原則及法益權衡原則
    ，予以客觀之判斷，亦即宜就(一)違背法定程序之程度。(二)違
    背法定程序時之主觀意圖（即實施搜索、扣押之公務員是否
    明知違法並故意為之）。(三)違背法定程序時之狀況（即程序
    之違反是否有緊急或不得已之情形）。(四)侵害犯罪嫌疑人或
    被告權益之種類及輕重。(五)犯罪所生之危險或實害。(六)禁止
    使用證據對於預防將來違法取得證據之效果。(七)偵審人員如
    依法定程序，有無發現該證據之必然性。(八)證據取得之違法
    對被告訴訟上防禦不利益之程度等情狀予以審酌，以決定應
    否賦予證據能力（最高法院93年臺上字第664 號判例參照）
    。
二、查臺北市政府警察局文山第二分局偵查隊偵查佐李丙○○（
    原名丙○○，嗣調任內政部入出國及移民署）等人，於95年
    5 月10日下午3 時許，持本院法官核發之搜索票，前往臺北
    縣淡水鎮忠山里中洲子4 號搜索，其搜索票上受搜索人姓名
    欄記載「王立生」，而搜索範圍欄係記明「臺北縣淡水鎮忠
    山里中洲子4 號」，並未另外載明上址旁之未設門牌新建鐵
    皮屋，而中洲子4 號該址係一老舊磚造房屋，與鄰近之未設
    門牌新建鐵皮屋並未相連結，明顯非同一處所，且並無在場
    人即被告母親乙○○○同意就該鐵皮屋進行搜索之相關記載
    ，此有本院95年5 月10日所核發之95年度聲搜字第541 號搜
    索票及搜索、扣押筆錄各1 份附卷可稽，詰之證人李丙○○
    於本院審理時則證稱：當日搜索地點之門牌是舊的房子，而
    乙○○○是帶我們去比較新且沒有掛門牌之房子，在房間衣
    櫃內自行取出槍枝等語明確，準此足認本件搜索之合法性已
    有可議之處。惟查，扣案之6 枝空氣槍經鑑驗後，認皆係具
    有殺傷力之空氣長槍（理由詳後述），被告復坦承該扣案6
    枝空氣槍係其所持用，堪認係認定本案犯罪之重要證據，且
    被告未經許可持有之空氣槍數量高達6 枝，已對不特定大眾
    之生命、身體安全構成威脅，如僅因證人李丙○○等人因逾
    越搜索票之應加搜索範圍，使搜索過程或取得證據之方法產
    生瑕疵，即逕將搜索所得證物完全排除不用，勢將嚴重影響
    社會安全及公共利益。況且，本案被告對於證人李丙○○等
    人之搜索並未強力抗拒，甚至主動交出空氣槍、鋼珠及瓦斯
    鋼瓶，縱令上開取槍過程違法，惟現場對該獨立鐵皮屋有管
    領力之證人乙○○○係自願配合取出槍枝，及之後到場之被
    告亦願意自首，業經證人乙○○○於本院審理時結證無訛，
    足見員警係隨同證人乙○○○前往取出槍枝，而非出於惡意
    故為違法之搜索，本院審酌上情，認為本件搜索程序之瑕疵
    ，僅屬輕微，對於被告基本人權之妨害尚非重大，是該等不
    法取得之空氣槍、鋼珠及瓦斯鋼瓶，本院依刑事訴訟法第15
    8 條之4 規定，權衡人權保障及公共利益之維護，當以公共
    利益優先，應認本件扣案之上開證物均有證據能力。
貳、實體方面：
一、上揭事實，迭據被告甲○○於警詢、檢察官偵查及本院審理
    時自白不諱，並經證人乙○○○、李丙○○結證明確，復有
    95年5 月10日搜索扣押筆錄、現場暨扣案物品照片20張及中
    華電信股份有限公司市內電話00000000號通話明細報表1 份
    附卷可按，另有如附表所示之空氣槍6 枝、鋼珠1 袋、瓦斯
    鋼瓶8 瓶扣案可資佐證，該扣案之空氣槍、鋼珠、瓦斯鋼瓶
    ，經送請內政部警政署刑事警察局鑑定結果認為：送鑑之6
    枝空氣槍均係空氣長槍，以中型高壓氣體鋼瓶為發射動力，
    機械性能良好，裝填金屬彈丸發射後，單位面積動能分別如
    附表所示；送鑑之鋼珠1 袋，認均係直徑約8mm 之金屬彈丸
    ；送鑑之瓦斯鋼瓶8 瓶，認均係外接式高壓氣體鋼瓶，此有
    內政部警政署刑事警察局95年8 月3 日刑鑑字第0950068336
    號槍彈鑑定書1 份在卷足憑，又依上開槍彈鑑定書所附之殺
    傷力之相關數據所載為：美國軍醫總署定義：彈丸撞擊動
    能達58呎磅（約為78.6焦耳），則足以使人喪失戰鬥能力。
    內政部警政署刑事警察局對活豬作射擊測試結果，彈丸單
    位面積動能達24焦耳/ 平方公分，則足以穿入豬隻皮肉層。
    依日本科學警察研究所之研究結果，彈丸單位面積動能達
    20焦耳/ 平方公分，則足以穿入人體皮肉層，另訊之被告亦
    自承曾經使用扣案之空氣槍去打小鳥，堪認扣案之空氣槍6
    枝均具有殺傷力，至為灼然，足徵被告之自白與事實相符。
    綜上所述，本件事證明確，被告犯行洵堪認定，應依法論科
    。
二、按自首祇以在犯罪未發覺前，自行申告其犯罪事實於該管公
    務員，而受法律上之裁判為要件，至其方式係用言詞或書面
    ，以及係自行投案或託人代行，係直接向偵查機關為之，抑
    向非偵查機關請其轉送，均無限制（最高法院24年上字第11
    62號判例參考）。查證人李丙○○等人持以「王立生」為對
    象之搜索票，前往「臺北縣淡水鎮忠山里中洲子4 號」搜索
    時，因搜索之對象並非被告本人，實難謂員警已對被告持有
    空氣槍之犯罪事實產生合理之懷疑，且證人李丙○○到達搜
    索地點時，隨即由證人乙○○○於下午3 時0 分31秒，以家
    用電話00000000號連絡被告使用之0000000000號行動電話，
    通話時間37秒，被告將空氣槍之藏放處所告知母親乙○○○
    ，並囑託代向前來搜索之警方自首，並報繳所持有之上揭空
    氣槍，嗣乙○○○又於同日下午3 時24分46秒以電話聯絡被
    告，詢問已否返家，通話時間為5 秒之事實，業經證人乙○○○於本院審理時結證在卷，且證人乙○○○確於第1 通電
    話通話後，隨即帶同警員前往搜索地址旁之鐵皮屋房間衣櫃
    內，當場起獲空氣槍6 枝、鋼珠1 袋及瓦斯鋼瓶8 瓶，此復
    經證人李丙○○及乙○○○於本院審理時結證屬實，故被告
    主動報繳系爭槍枝之前，尚不能謂警方已發覺被告有持有槍
    枝之犯行，揆諸上揭判例要旨，被告對於未發覺之罪囑託證
    人乙○○○主動報繳其持有之全部槍枝，並表明接受裁判之
    意，應符合槍砲彈藥刀械管制條例第18條第1 項前段規定自
    首之要件。
三、本件扣案如附表所示之6 枝空氣槍，均屬槍砲彈藥刀械管制
    條例第4 條第1 項第1 款所稱之槍砲，被告未經許可而持有
    ，核其所為，係犯槍砲彈藥刀械管制條例第8 條第4 項之未
    經許可，持有空氣槍罪。
四、新舊法之適用：
    按被告行為後，刑法於94年2 月2 日修正公布，95年7 月1
    日施行，而刑法施行法亦於95年6 月14日增訂第1 條之1 。
    修正後刑法第2 條第1 項規定：「行為後法律有變更者，適
    用行為時之法律。但行為後之法律有利於行為人者，適用最
    有利於行為人之法律。」，係規範行為後法律變更所生新舊
    法律比較適用之準據法，於新法施行後，應適用修正後刑法
    第2 條第1 項之規定，為「從舊從輕」之比較（此條項規定
    ，僅係新、舊法之比較適用之宣示性指導原則，並非實體刑
    罰法律，自不生行為後法律變更之比較適用問題）經查：
  (一)被告以一持有行為，各持有2 枝及4 枝具有殺傷力之空氣槍
    ，同時侵害數法益，屬一行為而觸犯數罪名之想像競合犯。
    被告行為後，新修正之刑法第55條規定：「一行為而觸犯數
    罪名者，從一重處斷，但不得科以較輕罪名所定最輕本刑以
    下之刑。」，此但書科刑之限制，為想像競合犯法理之明文
    化，非屬法律之變更，自應適用修正後之刑法第55條規定，
    從一重之槍砲彈藥刀械管制條例第8 條第4 項之未經許可，
    持有空氣槍罪處斷。
  (二)被告行為後，前於94年2 月2 日修正刪除之刑法第56條連續
    犯規定，業於95年7 月1 日施行。查刑法第56條連續犯規定
    之刪除，雖非犯罪構成要件之變更，但顯已影響行為人刑罰
    之法律效果，仍屬法律有變更，依95年7 月1 日施行之刑法
    第2 條第1 項規定比較新、舊法結果，仍應適用較有利於被
    告之行為時法律即修正前舊法論以連續犯（最高法院95年第
    8 次刑事庭會議決議參照）。被告先後2 次持有空氣槍之犯
    行，時間緊接，方法相同，觸犯構成要件相同之罪名，顯係
    基於概括犯意反覆為之，為連續犯，應依修正前刑法第56條
    之規定，論以一罪，並加重其刑。
  (三)被告就上開未經許可持有空氣槍之犯行，於警方尚未發覺前
    ，即主動供出、報繳其持有前開空氣槍，並表示願意接受裁
    判而自首之，則被告應依槍砲彈藥刀械管制條例第18條第1
    項前段之規定減輕其刑，並依刑法第71條第1 項規定先加後
    減之。
五、爰審酌被告並無犯罪前科，有臺灣高等法院被告前案紀錄表
    存卷可佐，素行良好、生活狀況正常、持有扣案之空氣槍已
    對不特定大眾之生命、身體安全構成威脅，犯罪情節非輕，
    所幸其單純持有上開空氣長槍，並未持以另犯他罪，及其持
    有槍枝之數量、時間、於犯罪後自首坦承犯行，犯後態度良
    好，顯知悔悟、辯護人雖請求依刑法第59條規定酌減其刑並
    給予緩刑，惟本院認依被告前揭犯罪情節，辯護人所主張並
    不適當等一切情狀，量處如主文所示之刑，至於罰金部分，
    按被告行為時，刑法第42條第2 項前段規定：「易服勞役以
    1 元以上3 元以下折算1 日。」，又被告行為時之易服勞役
    折算標準，業據廢止前罰金罰鍰提高標準條例第2 條前段規
    定，就其原定數額提高為100 倍折算1 日，則被告行為時之
    易服勞役折算標準，應以銀元300 元折算1 日，即新臺幣90
    0 元折算1 日。惟新修正刑法第42條第3 項前段規定：「易
    服勞役以新臺幣1,000 、2,000 元或3,000 元折算1 日。」
    ，比較修正前、後之易服勞役折算標準，以修正後之規定較
    有利於被告，就此部分應依刑法第2 條第1 項但書規定，適
    用修正後之刑法第42條第3 項前段規定，諭知易服勞役之折
    算標準。又有關易服勞役之折算標準，尚非最高法院95年度
    第8 次刑事庭會議決議所指與罪刑有關之事項，而為法院裁
    量權之行使，自無需與前述有關罪刑部分之修正規定為新舊
    法之綜合比較，附此敘明。另新修正刑法第57條關於科刑時
    應審酌之事項，其中修正後刑法第57條第7 款「犯罪行為人
    與被害人之關係」，係將修正前同條第8 款「犯人與被害人
    『平日』之關係」之「平日」一語刪除，擴大犯罪行為人與
    被害人在犯罪行為上之關係，亦屬科刑時應予考慮之標準，
    修正後同條第8 款並增列「犯罪行為人違反義務之程度」，
    此均屬法院就刑之裁量審認標準之明文化，非屬法律之變更
    （最高法院95年5 月23日第8 次刑庭會議決議亦同此意旨）
    ，自無新修正之刑法第2 條第1 項規定之適用，併此說明。
六、沒收：
  (一)按從刑附屬於主刑，除法律有特別規定者外，依主刑所適用
    之法律（最高法院95年第8 次刑事庭會議決議參照）。又按
    刑法第38條雖亦修正，但該條第1 項第2 款並未修正。至於
    第3 項將第1 項第2 款得沒收之物，由屬於「犯人」為限，
    修正為屬於「犯罪行為人」為限，僅屬用語之明確化，含義
    仍屬相同，故無因法律變更而比較新舊法之問題。
  (二)扣案如附表所示之空氣槍6 枝，均屬違禁物，應依刑法第38
    條第1 項第1 款規定宣告沒收。扣案之鋼珠1 袋及瓦斯鋼瓶
    8 瓶，係被告所有、供犯罪所用之物，爰依刑法第38條第1
    項第2 款規定宣告沒收。
據上論斷，應依刑事訴訟法第299 條第1 項前段，槍砲彈藥刀械
管制條例第8 條第4 項、第18條第1 項前段，刑法第2 條第1 項
、第11條、第55條、第38條第1 項第1 款、第2 款、第42條第3
項前段，修正前刑法第56條，判決如主文。
本案經檢察官陳銘鋒到庭執行職務。
中　　華　　民　　國　　96　　年　　1 　　月　　31　　日
                  刑事第六庭審判長法  官  李育仁
                                  法  官  許辰舟
                                  法  官  黃潔茹
以上正本證明與原本無異。
得上訴（10日內）
附錄本案論罪科刑法條：
槍砲彈藥刀械管制條例第8 條第4 項
未經許可，持有、寄藏或意圖販賣而陳列第 1 項所列槍枝者，處
 3 年以上10年以下有期徒刑，併科新臺幣700 萬元以下罰金。
                                  書記官  柳瑞宗
中　　華　　民　　國　　96　　年　　1 　　月　　31　　日
附表：
┌──┬────────┬──────┬───────────────┐
│編號│槍枝種類及數量  │槍枝管制編號│單位面積動能（焦耳/ 平方公分）│
├──┼────────┼──────┼───────────────┤
│1   │空氣（長）槍壹枝│0000000000  │66.22、64.78、65.50           │
├──┼────────┼──────┼───────────────┤
│2   │空氣（長）槍壹枝│0000000000  │38.64、42.72、37.51           │
├──┼────────┼──────┼───────────────┤
│3   │空氣（長）槍壹枝│0000000000  │81.07、79.43、80.25           │
├──┼────────┼──────┼───────────────┤
│4   │空氣（長）槍壹枝│0000000000  │73.05、72.27、70.72           │
├──┼────────┼──────┼───────────────┤
│5   │空氣（長）槍壹枝│0000000000  │57.30、69.61、70.74           │
├──┼────────┼──────┼───────────────┤
│6   │空氣（長）槍壹枝│0000000000  │84.39、80.25、79.43           │
└──┴────────┴──────┴───────────────┘
